臺灣屏東地方法院刑事判決　　　　　　　96年度訴字第1221號
公　訴　人　臺灣屏東地方法院檢察署檢察官
被　　　告　甲○○
上列被告因違反毒品危害防制條例案件，經檢察官提起公訴（96
年度毒偵字第1650號），茲因被告就被訴事實為有罪之陳述，經
告知簡式審判程序意旨，並聽取公訴人及被告之意見後，本院合
議庭裁定由受命法官獨任依簡式審判程序審理，判決如下：
    主  文
甲○○施用第一級毒品，累犯，處有期徒刑壹年肆月。扣案驗後
淨重零點零貳公克之海洛因壹小包連同包裝袋均沒收銷燬之。
    事  實
一、甲○○有多次犯罪經法院判刑確定並執行完畢之紀錄，最近
    一次經有期徒刑執行完畢，係因施用第一級毒品而違反毒品
    危害防制條例案件，經本院94年度訴字第1140號判處有期徒
    刑1 年4 月，及因詐欺案件，經本院95年度簡上字第81號（
    原審本院95年度簡字第539 號）判處有期徒刑5 月，2 案件
    先後確定，經本院95年度聲字第1021號裁定應執行有期徒刑
    1 年7 月，嗣又經本院96年度聲減字第171 號裁定減刑並諭
    知應執行有期徒刑9 月又15日，於民國95年5 月1 日入監，
    96年7月16日因（減刑）徒刑執行完畢出監。
二、又其前因施用毒品案件，經國防部南部地方軍事法院91年度
    和裁字第024 號裁定令入勒戒處所施予觀察、勒戒後，因認
    無繼續施用毒品之傾向而出所執行完畢，並經國防部南部地
    方軍事法院檢察署檢察官於91年2 月27日以91年度平處(一)字
    第033 號不起訴處分確定，嗣執行完畢後5 年內，已經再犯
    施用第一級、第二級毒品，而經本院93年度訴字第158 號判
    處有期徒刑8 月、3 月，應執行有期徒刑10月確定，於94年
    6 月1 日執行完畢，竟仍不知悔悟，復基於施用第一級毒品
    之犯意，於96年8 月18日晚間10時許，在其位在屏東縣東港
    鎮○○路93號之住處內，以摻入香菸內吸食之方式（剩餘菸
    蒂於查獲前已經丟棄而滅失），施用第一級毒品海洛因1 次
    ，嗣為警於96年8 月20日下午5 時40分許，在屏東縣東港鎮
    ○○段1411之1 地號土地上工寮旁查獲，扣得第一級毒品海
    洛因1 小包（驗後淨重0.02公克），經採尿送驗呈嗎啡即海
    洛因經人體水解代謝產物陽性反應。
三、案經屏東縣警察局東港分局報告臺灣屏東地方法院檢察署檢
    察官偵查起訴。
    理  由
一、前揭施用第一級毒品海洛因之犯罪事實，業據被告甲○○於
    本院審理時自承不諱，並有扣案白色粉末1 小包在卷，經法
    務部調查局鑑驗結果，為淨重0.02公克之海洛因粉末，有該
    局96年9 月24日調科壹字第09623068850 號鑑定通知書附卷
    可按。又其經查獲採尿送正修科技大學超微量研究科技中心
    以氣相層析質譜儀法（GC／MS）等科學方法檢驗結果，亦呈
    嗎啡即海洛因經人體水解代謝產物之陽性反應，有該中心96
    年9 月6 日，編號R00-0000-000號檢驗報告存卷可憑，與上
    開報告均為鑑定機關本於專業知識暨以精密儀器測試後所得
    之結論，自可憑信。被告甲○○自白施用海洛因，堪信與事
    實相符。
二、被告甲○○前因施用毒品案件，經國防部南部地方軍事法院
    91年度和裁字第024 號裁定令入勒戒處所施予觀察、勒戒後
    ，因認無繼續施用毒品之傾向而出所執行完畢，並經國防部
    南部地方軍事法院檢察署檢察官於91年2 月27日以91年度平
    處(一)字第033 號不起訴處分確定，嗣執行完畢後5 年內，已
    經再犯施用第一級、第二級毒品，經本院93年度訴字第158
    號判處有期徒刑8 月、3 月，應執行有期徒刑10月確定，於
    94年6 月1 日執行完畢，有臺灣高等法院被告前案紀錄表、
    臺灣屏東地方法院檢察署刑案資料查註紀錄表、起訴書各1
    份在卷可按，其經實施觀察、勒戒，已無法收其實效，應依
    毒品危害防制條例第10條處罰（最高法院95年度第7 次刑事
    庭會議決議參照），是本件被告施用第一級毒品之犯罪事證
    已臻明確，應依法論科。
三、按海洛因為毒品危害防制條例第2 條第2 項第1 款規定之第
    一級毒品，除法律另有規定者外，不得持有、施用。核被告
    甲○○所為，係犯毒品危害防制條例第10條第1 項之施用第
    一級毒品罪。其因施用而持有海洛因之低度行為，應為施用
    之高度行為所吸收，不另論罪。又被告甲○○前因施用第一
    級毒品而違反毒品危害防制條例案件，經本院94年度訴字第
    1140號判處有期徒刑1 年4 月，及因詐欺案件，經本院95年
    度簡上字第81號（原審本院95年度簡字第539 號）判處有期
    徒刑5 月，2 案件先後確定，經本院95年度聲字第1021號裁
    定應執行有期徒刑1 年7 月，嗣又經本院96年度聲減字第17
    1 號裁定減刑並諭知應執行有期徒刑9 月又15日，於95年5
    月1 日入監，96年7 月16日因（減刑）徒刑執行完畢出監，
    有臺灣高等法院被告前案紀錄表及臺灣屏東地方法院檢察署
    刑案資料查註紀錄表各1 份在卷可按，其5 年之內再因故意
    犯有期徒刑以上刑之本罪，為累犯，應依法加重其刑。
四、爰審酌被告甲○○之年齡、品行、智識能力、犯罪手段、行
    為對法益造成侵害之程度，其為70年1 月3 日出生、受有國
    中畢業教育程度、現無職業之人，為本件犯罪時年26歲，有
    警詢年籍等資料在卷可參，如日方昇，竟不知進取，前有多
    次犯罪經法院判刑確定並執行完畢之紀錄，除上開構成施用
    毒品訴追條件及累犯之要件，不再重複評價者外，92年間曾
    因犯重利罪，經臺灣嘉義地方法院92年度訴字第529 號判處
    有期徒刑3 月確定，於93年5 月20日入監，並與上開施用第
    一級、第二級毒品，經本院93年度訴字第158 號判處有期徒
    刑8 月、3 月，應執行有期徒刑10月確定部分，接續執行，
    於94年6 月1 日因縮刑期滿出監執行完畢，有臺灣高等法院
    被告前案紀錄表及臺灣屏東地方法院檢察署刑案資料查註紀
    錄表各1 份在卷可按，素行不良，茲就其施用毒品之犯罪類
    型，雖有認為僅屬自戕行為，並未涉侵害他人法益者，惟姑
    不論此見與我國現行刑事立法除就行為人藉自殘行為達到其
    他侵害國家、社會法益結果之目的，而在相關特別立法如妨
    害兵役治罪條例等特別法中定以處罰之規定外，向不加罰於
    單純自殘，甚或自殺行為所表彰之規範體系價值觀念相左，
    況毒品危害防制條例第10條所規定對施用毒品行為之處罰，
    其法定刑猶相當，或更甚（如施用第一級毒品罪）於刑法中
    關於故意「傷害他人」規定罪責，舉輕明重，足徵其規範保
    護之法益，原不在該「自戕」行為本身所造成行為人個人身
    體健康之有形侵害。蓋民主法治國家之所異於獨裁、集權社
    會，其國家政策、社會發展，均取決於以全體公民個人意志
    累積形成之群體意志，凡公民不分性別、學歷、職業、貧富
    、愚智，任由鴻儒碩彥至販夫走卒，其個人意志之表現就群
    體意志決定之形成，均屬等值，直接影響國家、社會整體之
    命運，至關重要，則個人基於自主、健全意思所表現之公民
    意志，不分良窳，均應尊重，然若有藉不正手段影響他人或
    自陷個人健全自主意志不能正常形成、表現者，不僅直接侵
    蝕公民群體意志形成之基礎，迫令其他自重慎行大眾均須承
    受建立在該不健全基礎形成之公共政策、社會生活品質之結
    果，對於國家、社會法益及人民全體利益，猶已構成危害，
    是如投票受賄罪所規範者，即在禁止公民匯集個人自主意志
    以形成群體意志之過程受不當影響及控制，即為適例。今毒
    品除可對個人身體健康造成有形傷害外，就人之身體及精神
    形成高度成癮性及依賴性，猶足以抑制個人表現其本於心性
    能力所為自主意志之決定，並進而造成群體意志表現遭不當
    扭曲之危險，直接影響國家、社會之發展，侵害至鉅，斷非
    僅止於個人健康之危害，被告甲○○屢因施用毒品而經矯治
    ，仍重蹈覆轍，前次因施用毒品經法院判刑1 年4 月，因獲
    減刑始得於96年7 月16日執行完畢出監，竟不知自重，不數
    日即再犯本件犯行，除徵其守法觀念薄弱，堪認已施用毒品
    成習，積重難返，對其個人身心、家庭及國家、社會之危害
    非輕，並考量其犯罪施用毒品之情節，查獲毒品之數量，及
    其犯罪經查獲後，除能坦認犯行，並已自行向醫療院所尋求
    以美沙冬替代療法治療，有安泰醫院診斷證明書1 紙在卷可
    參，犯後態度尚可等一切情狀，量處如主文所示之刑，以資
    儆懲。
五、扣案驗後淨重0.02公克之海洛因粉末為查獲之毒品，其包裝
    袋因盛裝毒品而為該成分所沾黏，無法析離，此觀卷附法務
    部調查局93年3 月19日調科壹字第09300113060 號函文意旨
    自明，應與所盛裝、沾黏之毒品併同處分，依毒品危害防制
    條例第18條第1 項前段，沒收銷燬之。
據上論斷，依刑事訴訟法第273 條之1 第1 項、第299 條第1 項
前段，毒品危害防制條例第10條第1 項、第18條第1 項前段，刑
法第11條、第47條第1 項，判決如主文。
本案經檢察官許英輝到庭執行職務
中　　華　　民　　國　　96　　年　　12　　月　　27　　日
                  刑事第二庭  　法　官　陳松檀
以上正本證明與原本無異。
如不服本判決應於收受本判決送達後10日內向本院提出上訴書狀
，其未敘述上訴理由者，並得於提起上訴後10日內向本院補提理
由書狀（均須按他造當事人之人數附繕本）「切勿逕送上級法院
」
中　　華　　民　　國　　96　　年　　12　　月　　27　　日
                              　書記官  林祥玉
附錄本件判決引用之法條：
毒品危害防制條例第10條
施用第一級毒品者，處6 月以上5 年以下有期徒刑。
